【裁判字號】    96,重訴,20
【裁判日期】    970506
【裁判案由】    違反槍砲彈藥刀械管制條例
【裁判全文】
臺灣屏東地方法院刑事判決              96年度重訴字第20號
公  訴  人  臺灣屏東地方法院檢察署檢察官
被      告  甲○○
指定辯護人  本院公設辯護人乙○○
上列被告因違反槍砲彈藥刀械管制條例案件，經檢察官提起公訴
（96年度偵字第5707號），本院判決如下：
    主  文
甲○○未經許可，製造可發射金屬具有殺傷力之土造長槍，累犯
，處有期徒刑參年，併科罰金新臺幣伍萬元，罰金如易服勞役，
以新臺幣壹仟元折算壹日。扣案可發射金屬具有殺傷力之土造長
槍壹枝（槍枝管制編號0000000000號）沒收。
    事  實
一、甲○○曾因違反麻醉藥品管理條例案件，經法院判處有期徒
    刑6 月確定，並於87年2 月5 日執行完畢，猶不知悔改，明
    知未經許可，不得製造、持有槍砲，竟仍於民國89年間，在
    其位於屏東縣來義鄉來義村來義14號之家中，以鐵管、木材
    等材料，製造以拉放撞針方式打擊底火（藥）引爆槍管內火
    藥為發射動力，擊發功能正常，可供發射彈丸使用，具殺傷
    力之土造長槍1 枝，並進而持有上開土造長槍。嗣於96年8
    月29日14時40分許，甲○○攜帶上開槍枝外出打獵，在屏東
    縣來義鄉來義村東部落大峽谷產業道路上為警查獲，並扣得
    上開土造長槍1 枝（槍枝管制編號0000000000）、底火1 片
    、鋼珠1 包等物。
二、案經屏東縣警察局潮州分局報請台灣屏東地方法院檢察署檢
    察官偵查起訴。
    理  由
壹、證據能力部分：
一、按法院或檢察官得囑託醫院、學校或其他相當之機關、團體
    為鑑定，或審查他人之鑑定，並準用第203 條至第206 條之
    1 之規定；鑑定之經過及其結果，應命鑑定人以言詞或書面
    報告；刑事訴訟法第208 條第1 項前段、第206 條第1 項分
    別定有明文。經法院、檢察官囑託相當之機關為鑑定後，經
    鑑定人以書面報告其鑑定之結果者，即屬刑事訴訟法第159
    條第1 項所謂之「法律有規定者」，不受該條項規定「不得
    作為證據」之限制。又刑事訴訟法第208 條第1 項前段，對
    於法院或檢察官囑託相當之機關為鑑定之情形，僅規定：「
    準用第203 條至第206 條之1 之規定」，至於刑事訴訟法第
    202 條有關「鑑定人應於鑑定前具結」之規定，則不在準用
    之列。故於法院或檢察官囑託相當之機關為鑑定，而該受囑
    託機關以書面報告鑑定結果之情形，既非屬依法應具結者，
    則刑事訴訟法第158 條之3 有關：「證人、鑑定人依法應具
    結而未具結者，其證言或鑑定意見，不得作為證據」之規定
    ，於此即無適用餘地。本件臺灣屏東地方法院檢察署囑託內
    政部警政署刑事警察局及本院囑託法務部調查局就扣案之槍
    枝是否具有殺傷力之疑義事項予以鑑定，分經上開單位出具
    鑑定書，且就鑑定之過程、依據及結論詳予記載，該鑑定書
    自得作為證據。
二、按偵查中有關鑑定人之選任及鑑定機關（團體）之囑託，依
    刑事訴訟法第198 條及第208 條之規定，應由檢察官為之，
    而鑑定人及鑑定機關（團體）實施鑑定或審查之人所為之言
    詞或書面報告，即為傳聞證據之例外，具有證據能力。檢察
    官對於偵查中之案件，認須實施鑑定者，固應就具體個案，
    選任鑑定人或囑託鑑定機關（團體）為之；但對於司法警察
    機關調查中之案件，或有量大或急迫之情形，為因應實務之
    現實需求，如檢察官針對該類案件之性質，認為當然有鑑定
    之必要者，基於檢察一體原則，得由該管檢察長對於轄區內
    之案件，以事前概括選任鑑定人或囑託鑑定機關（團體）之
    方式，俾便轄區內之司法警察官、司法警察對於調查中之此
    類案件，得即時送請事前已選任之鑑定人或囑託之鑑定機關
    （團體）實施鑑定。扣案之槍枝雖係由屏東縣警察局潮州分
    局送請內政部警政署刑事警察局鑑定，但是內政部警政署刑
    事警察局為臺灣高等法院檢察署檢察長事先概括選任之鑑定
    機關，仍屬受檢察官囑託鑑定，其出具之書面鑑定報告，應
    屬刑事訴訟法所定之傳聞例外，當具有證據能力。
貳、實體部分：
一、訊據被告甲○○對上開犯行坦承不諱，並有上開可發射金屬
    具殺傷力之土造長槍1 枝扣案可稽，而上開槍枝經分送內政
    部警政署刑事警察局及法務部調查局鑑定後，均認該槍枝具
    有殺傷力，此分別有內政部警察署刑事警察局96年11月5 日
    刑鑑字第0960140637號槍彈鑑定書附偵卷及法務部調查局97
    年3 月17日調科參字第09700093500 號鑑定通知書附本院卷
    可資佐證，是被告自白與事實相符，本件罪證明確，被告犯
    行堪以認定。
二、按行為後法律有變更者，適用行為時之法律。但行為後之法
    律有利於行為人者，適用最有利於行為人之法律。修正後刑
    法第2 條第1 項定有明文。茲因本件論罪科刑所適用之刑法
    於94年2 月2 日修正公布，95年7 月1 日施行，被告行為後
    刑法法律有變更，爰比較新舊法如下：
（一）累犯部分：修正前刑法第47條規定：「受有期徒刑之執行
      完畢，或受無期徒刑或有期徒刑一部之執行而赦免後，5
      年以內再犯有期徒刑以上之罪者，為累犯，加重本刑至2
      分之1 」；修正後刑法第47條第1 項則規定：「受徒刑之
      之執行完畢，或一部之執行而赦免後，5 年以內故意再犯
      有期徒刑以上之罪者，為累犯，加重本刑至2 分之1 」，
      新法雖刪除過失再犯成立累犯之規定，限於故意再犯始成
      立累犯，惟本件被告為故意犯，依比較新舊法，應以新法
      對被告較為有利（最高法院96年台上字第4923號判決）。
（二）法定刑罰金部分：按修正前刑法第33條第5 款規定：「罰
      金：一元以上。」修正後改為：「罰金：新臺幣一千元以
      上，以百元計算之。」比較新舊法，關於修正前槍砲彈藥
      刀械管制條例第11條第1 項法定刑罰金部分，以適用修正
      前之規定較有利於被告。
（三）易服勞役之折算標準部分：按依修正前刑法第42條第2 項
      前段及修正前罰金罰鍰提高標準條例第2 條規定，罰金易
      服勞役，以銀元100 元以上300 元以下（即新臺幣300 元
      以上90 0元以下）折算1 日，依修正後刑法第42條第3 項
      前段規定，則改以新臺幣1,000 元、2,000 元或3,000 元
      折算1 日，比較新舊法，關於被告所處罰金易服勞役之折
      算標準，以適用修正後之規定對被告較為有利。
（四）修正前刑法第59條原規定「犯罪之情狀顯可憫恕者，得酌
      量減輕其刑」，修正後則改為「犯罪之情狀顯可憫恕，認
      科以最低度刑仍嫌過重者，得酌量減輕其刑」，惟依該條
      修正理由乃謂依實務見解，本條係關於裁判上減輕之規定
      ，必於審酌一切之犯罪情狀，在客觀上顯然足以引起一般
      同情，認為縱予宣告法定最低刑度猶嫌過重者，始有其適
      用。故乃增列文字將此適用條件予以明文化。由是可知，
      修正前後有關本條酌減之規定對行為人並無有利或不利之
      差異，當無比較新舊法之問題，附此敘明。
三、又被告行為後，槍砲彈藥刀械管制條例於91年1 月26日修正
    公布，刪除第11條，並將其內容移置第8 條第1 項，法定刑
    並由5 年以上有期徒刑、併科新台幣1 千萬元以下罰金，修
    正為無期徒刑或5 年以上有期徒刑，併科新台幣1 千萬元以
    下罰金，是比較新舊法結果，新法並未有利被告，依刑法第
    2 條第1 項規定，自仍應適用舊法。是核被告所為，係犯修
    正前槍砲彈藥刀械管制條例第11條第1 項之未經許可，製造
    其他可發射金屬具有殺傷力之槍枝罪，被告製造槍枝後，復
    進而持有，其持有之輕度行為為製造之重度行為所吸收，不
    另論罪；又被告有如事實欄所示之有期徒刑執畢紀錄，其於
    5 年以內故意再犯本件有期徒刑以上之罪，應依刑法第47條
    第1 項累犯之規定加重其刑。另查被告甲○○出生時原姓名
    城蘇勇，係非婚生子女，從生母城美玉而具山地原住民身分
    ，後於民國60年11月29日被金福明認領改從父姓，因而喪失
    原住民身分，此有屏東縣來義鄉戶政事務所97年2 月14日屏
    來戶字第0970000158號函附本院卷可佐，是被告主張其具有
    原住民身分一節，雖不可採，然被告居住於屏東縣山地之來
    義鄉，製造之槍枝係土造長槍，外觀簡陋又係持以在山上狩
    獵，其因製造該槍枝狩獵而罹本件最輕本刑5 年以上有期徒
    刑之重罪，情輕法重，足以引起社會一般人之同情，縱處以
    法定最低度刑猶嫌過重，本院認其犯罪情狀顯可憫恕，爰依
    刑法第59條規定酌予減輕其刑。爰審酌被告素行非佳，未經
    許可製造土造長槍對於社會治安所生之危害，暨其於犯罪後
    坦承犯行，頗有悔意等一切情狀，量處如主文所示之刑，並
    諭知罰金易服勞役之折算標準。扣案可發射金屬具殺傷力之
    土造長槍1 枝為違禁物，應依刑法第38條第1 項第1 款規定
    宣告沒收，扣案之底火1 片，鋼珠1 包，暨非違禁物，亦非
    供本件製造可發射金屬具殺傷力土造長槍犯罪所用或預備之
    物，更非因本件犯罪所得之物，尚與本件犯罪無關，不予宣
    告沒收，併此敘明。
四、公訴意旨另以：被告甲○○持有該鋼珠1 包之行為係犯同條
    例第12條第4 項之未經許可持有子彈罪等語，惟查該鋼珠1
    包經鑑定後係金屬彈丸，並非具殺傷力之子彈，此有前引鑑
    定書2 份可參，因公訴人認此部分與前開有罪部分有想像競
    合犯之裁判上一罪之關係，爰不另為無罪之諭知。
據上論斷，應依刑事訴訟法第299 條第1 項前段，修正前槍砲彈
藥刀械管制條例第11條第1 項，刑法第11條前段、第2 條第1 項
、第42條第3 項前段、第47條第1 項、第59條、第38條第1 項第
1款 ，判決如主文。
本案經檢察官陳俊宏到庭執行職務。
中    華    民    國    97    年    5     月    6     日
                刑事第三庭    審判長法  官  吳永宋
                                    法  官  春生
                                    法  官  趙家光
以上正本證明與原本無異。
如不服本判決應於收受本判決送達後十日內向本院提出上訴書狀
，其未敘述上訴理由者，應於上訴期間屆滿後二十日內向本院補
提理由書狀（均須按他造當事人之人數附繕本）「切勿逕送上級
法院」
中    華    民    國    97    年    5     月    6     日
                                    書記官  劉淑蓉
附錄本案論罪科刑法條全文：
修正前槍砲彈藥刀械管制條例第11條第1項
未經許可，製造、販賣或運輸第4 條第1 項第1 款所定其他可發
射金屬或子彈具有殺傷力之各式槍砲者，處5 年以上有期徒刑，
併科新臺幣1 千萬元以下罰金。


司法院資訊處製作；財團法人民間司法改革基金會備份。
